臺灣臺中地方法院民事判決
109年度保險字第17號
原      告  林火成  
訴訟代理人  劉  喜律師
複代理人    黃邦哲律師  
被      告  中國人壽保險股份有限公司

法定代理人  譚碩倫  
訴訟代理人  蔡瑞祺  
上列當事人間請求給付保險金事件，本院於民國110年12月23日
言詞辯論終結，判決如下：
    主      文
一、被告應給付原告新臺幣參拾貳萬元，及其中新臺幣貳萬伍仟
    元自民國109年7月9日起，其中新臺幣貳拾玖萬伍仟元自民
    國109年7月24日起，均至清償日止，按年息百分之五計算之
    利息。
二、原告其餘之訴駁回。
三、訴訟費用由被告負擔百分之三十五，餘由原告負擔。
四、本判決第一項原告勝訴部分，得為假執行；如被告以新臺幣
　　參拾貳萬元為原告預供擔保後，得免為假執行。
五、原告其餘假執行之聲請駁回。 
    事實及理由
壹、程序方面：
    按當事人喪失訴訟能力或法定代理人死亡或其代理權消滅者
    ，訴訟程序在有法定代理人或取得訴訟能力之本人承受其訴
    訟以前當然停止，但此規定於有訴訟代理人時不適用之；又
    依前述規定所定之承受訴訟人，於得為承受時，應即為承受
    之聲明，民事訴訟法第170條、第173條、第175條第1項分別
    定有明文。被告之法定代理人原為王銘陽，於民國109年7月
    7日變更為郭瑜玲，再於110年1月1日變更為黃淑芬，復於11
    0年7月8日變更為SaloonTham（譚碩倫），此有經濟部商業
    司商工登記公示資料查詢、公開資訊觀測站公告重大消息等
    資料在卷可稽（本院卷二第135、155、225頁），茲據原告
    於109年12月22日、被告於110年1月12日、110年7月15日分
    別聲明承受訴訟（本院卷二第133、153、213頁），核無不
    合，應予准許。
貳、實體方面：
一、原告主張：
  ㈠原告於88年6月17日起，投保被告之「終身防癌健康保險」5
    單位終身保險，依系爭保險契約約定，就癌症每次住院門診
    醫療保險額5單位者，應給付被保險人新臺幣（下同）5,000
    元。原告於罹癌後，陸續至中國醫藥大學附設醫院接受門診
    醫療，並向被告申請理賠，然被告就原告所申請門診治療，
    其中有部分次數不願給付（詳如附表一已 申請次數及已 給
    付次數欄所示），共少給付315,000元。另因被告任意刪減
    部分門診次數，故原告猶未向被告提起申請之部分，亦如附
    表一尚未申請次數欄所示，則可請求被告給付605,000元。
    以上，共得請求被告給付92萬元，爰訴請被告依約給付。
  ㈡系爭投保標的既係終身防癌健康保險，只要是符合治療癌症
    之醫療院所，為原告癌症所作之治療，即合乎癌症門診看診
    醫療，並無將癌症治療行為所引發之後遺症、中醫治療排除
    保險範圍外。被告以中醫診治「非屬直接治療癌症」為由拒
    絕理賠，並無理由。且兩造保險單契約第14條規定同一保單
    在每年度給付次數最高以70次為限，此為契約所限制請領之
    最高次數，但並無規定只能限定在同一醫療院所接受治療看
    診。
  ㈢原告自103年3月11日起向被告請求給付理賠部分，因被告未
    全部理賠，難認原告請求權已可行使，被告審核錯誤不予理
    賠之不利益，不應歸由原告承擔，消滅時效尚無法起算。又
    被告拒絕理賠係被告債務不履行之問題，原告得在15年內對
    被告行使請求給付。原告於被告拒絕理賠後，多方諮詢法律
    意見，始知悉自己得再請求給付未足額保險金，是原告之保
    險金請求權最早應自起訴時即109年6月29日起算，並未罹於
    2年短期時效。原告因癌症引發併發症該當與否，及所受傷
    害程度為何，此至110年10月13日法院收受鑑定意見書後，
    方得具體特定系爭保險契約所約定之保險事故，故原告請求
    給付110年10月13日前之保險金亦未罹於時效。縱認本案罹
    於2年時效，但此係因被告認定非屬保險事故拒絕理賠所導
    致，若容任被告為時效抗辯，無異允許被告一方面持續收取
    保費，利用原告信賴被告就保險事故發生與否判斷之表示及
    行為，以使時效期間繼續進行，一方面則於時效期間完成，
    即以消滅時效抗辯，該行為違背誠信原則殊甚，亦屬權利濫
    用無疑。
  ㈣並聲明：
  ⒈被告應給付原告92萬元，及自起訴狀繕本送達被告翌日（即1
    09年7月9日）起至清償日止，按年息百分之五計算之利息。
  ⒉願供擔保，請准宣告假執行。　　　
二、被告抗辯：
  ㈠原告以自身為被保險人，於88年6月17日向被告投保系爭保險
    契約，依保單條款，投保單位五的癌症每次住院門診醫療費
    用保險金（定額）為5,000元。嗣原告於101年2月6日經病理
    切片報告確定罹患鼻咽癌，於臺中榮民總醫院耳鼻喉科門診
    接受人工血管植入手術後，101年2月至5月間多次住院進行
    標靶及化學治療，出院後仍繼續於臺中榮總特約腫瘤科接受
    放射治療，並持續於耳鼻喉科及腫瘤科門診治療追蹤，相同
    期間內，再至中國醫藥大學附設醫院各科別門診治療（包含
    耳鼻喉科、血液腫瘤科及中醫部等）。經向被告申請理賠，
    被告審核後認原告之中醫門診非屬以癌症為直接治療原因或
    對癌症所引起之併發症所為之治療行為，僅係「癌症治療行
    為所引發之後遺症」，難謂符合系爭保險契約以治療癌症為
    目的而接受門診治療之約定，而不予理賠 。
  ㈡惟被告考量原告為傷病所苦，從寬給付如附表二序號1、2、5
    所示，即原告請求之如附表一所示序號1、3、8。原告不服
    被告就其上述中醫門診未全額理賠癌症每次住院門診醫療保
    險金，竟併同如附表一序號4、7、10，提起本訴請求被告給
    付癌症每次住院門診醫療保險金，即被告先前未理賠如附表
    二序號3、4、7。至於原告主張之附表一序號9門診治療，其
    檢具中國醫藥大學附設醫院耳鼻喉科診斷證明書，主張分別
    於107年2月12日、107年2月19日、107年2月26日、107年3月
    17日、107年7月2日、107年9月21日、107年10月6日、107年
    11月3日、107年11月9日、108年1月4日、108年1月25日、10
    8年3月28日、108年4月22日、108年5月18日就診14次，於10
    8年5月23日向被告申請理賠，惟被告僅給付10次，少計算4
    次云云，此部分應有誤會。實係原告前於107年4月24日提出
    理賠申請時所提供之中國醫藥大學附設醫院耳鼻喉科診斷證
    明書就診日為106年9月25日、106年10月23日、106年11月20
    日、106年12月11日、107年2月12日、107年2月19日、107年
    2月26日、107年3月17日，並經被告全數給付癌症每次住院
    門診醫療保險金（理賠編號000000000），故107年2月12日
    、107年2月19日、107年2月26日、107年3月17日之門診，被
    告於前案（理賠編號000000000）已給付完畢，被告將此4次
    重複之門診日期扣除，給付其餘10次癌症每次住院門診醫療
    保險金，如附表二序號6所示，並無不當。
　㈢依系爭保險契約第14條約定，被保險人向被告申領「癌症門
    診保險金」須符合下列要件：(1)被保險人於本契約保險責
    任開始後，經醫院診斷確定罹患癌症或因其併發症；(2)住
    院醫療出院後；(3)依醫師囑咐；(4)並以門診醫療方式繼續
    接受癌症或其併發症治療者；(5)每一保單年度以給付70次
    為限。惟原告於台中榮總癌症住院醫療後出院，已持續在耳
    鼻喉科及腫瘤科門診治療，相同期間內又另行再至中國醫藥
    大學附設醫院各科別門診治療（包含耳鼻喉科、血液腫瘤科
    及中醫部等）。原告於中國醫藥大學附設醫院之就診顯不符
    系爭保險契約所約定要件，且不具癌症術後回診之必要性。
  ㈣系爭保險契約並無約定將後遺症納入保障範圍，則倘原告非
    因治療癌症或癌症引起之併發症，而係針對治療癌症之行為
    所引起之後遺症者，尚不符系爭保險契約之約定。林口長庚
    醫院鑑定報告之意見回覆2：「……患者在接受放化療後，體
    質多處於氣陰不足的狀態，該醫師的處方用藥即以此為治療
    主軸並合併其他藥物緩解病患其他不適症狀，例如鼻涕/痰
    ，及其引起的喘悶，口乾，咽痛，失眠等。」，顯然係將「
    後遺症」與「併發症」混淆。「鼻涕/痰，及其引起的喘悶
    ，口乾，咽痛，失眠等」實屬原告接受放化療之「後遺症」
    才是，並非「癌症引起之併發症」，該院鑑定意見顯然已脫
    離系爭保險契約之文義解釋範疇而不可採。
  ㈤被告從寬給付原告前述理賠，故於理賠審核通知書審核說明
    欄告知「本次申請之事故（鼻咽癌）非為癌症門診治療」之
    拒賠理由，因此於被告給付後，原告若認其遭拒賠之中醫門
    診符合癌症門診保險金給付要件，即可立即向被告請求其餘
    半數未給付之癌症門診保險金，難謂被告時效抗辯之主張違
    反誠信原則。是本件起訴狀繕本送達被告之日為109年7月8
    日，107年7月8日前所發生之保險事故之保險金請求權時效
    ，自原告得為請求之日起已經過2年而完成。附表二列被告
    未理賠之部分僅序號5其中4次門診，及序號7期間59次門診
    ，合計63次中醫門診未罹於2年消滅時效，而就其餘門診保
    險金請求權罹於時效之部分，被告依民法第144條第1項規定
    為時效抗辯，拒絕給付原告於107年7月8日前所發生之保險
    事故之保險金。
  ㈥並聲明：駁回原告之訴及假執行之聲請，如受不利判決，請
    准供擔保免為假執行。
參、本院之判斷：
一、原告主張其於88年6月17日起，向被告投保「終身防癌健康
    保險」5單位終身保險，依系爭保險契約之保單條款第14條
    第1項約定：「被保險人符合第5條約定經診斷罹患癌症或因
    其併發症而住院醫療，其出院後依醫師囑咐以門診醫療方式
    繼續接受此疾病之治療者，本公司按投保單位及其門診次數
    給付癌症每次住院門診醫療保險金，但同一保單年度給付次
    數最高以七十次為限．．」，再依保單條款之約定，就癌症每
    次住院門診醫療保險額5單位者，應給付被保險人5,000元。
    原告因罹鼻咽癌，於附表一所示之期間，陸續至中國醫療大
    學附設醫院接受門診醫療等情，為被告所不爭執，並有原告
    所提出之保險單（含保單條款）影本（見本院卷一第21-69
    頁）、103年3月11日起，至103年12月23日止門診之診斷證
    明書影本（見本院卷一第71頁）、103年12月30日起，至104
    年12月29日止門診之診斷證明書影本（見本院卷一第75頁）
    、106年12月12日起，至107年7月31日止門診之診斷證明書
    影本（見本院卷一第79頁）、107年2月12日起，至108年5月
    18日止門診之診斷證明書影本（見本院卷一第83頁）、105
    年1月5日起，至105年12月20日止門診之診斷證明書影本（
    本院卷一第87頁）、106年1月3日起，至106年12月5日止門
    診之診斷証明書影本（本院卷一第89頁）、107年8月7日起
    ，至108年12月24日止門診之診斷證明書影（見本院卷一第9
    1頁）在卷可稽，堪信為真。原告復主張其因 罹癌接受門診
    治療並向被告申請理賠，被告就原告所申請門診治療，其中
    有部分次數不願給付（即附表一已申請次數 及已給付次數
    之差額），共少給付315,000元。另因被告任意刪減部分門
    診次數，原告猶未向被告提起申請給付之部分，亦如附表一
    尚未申請次數欄所示，則可請求被告給付605,000元。爰請
    求被告給付92萬元等語，惟原告之主張業為被告否認，並以
    前詞置辯，是本件所應審究①原告主張之上開門診治療是否
    符合兩造保險醫療門診給付之門診治療？②如原告主張之上
    開門診治療符合兩造保險醫療門診給付之門診治療，得向被
    告請求給付多少次門診給付？③被告所為之時效抗辯是否有
    理由？
　㈠原告主張之上開門診治療符合兩造保險醫療門診給付之門診
    治療：
　⒈按原告於101年2月6日經病理切片報告確定罹患鼻咽癌，於臺
    中榮民總醫院接受人工血管植入手術後，於101年2月至5月
    間並多次住院進行標靶及化學治療，出院後仍繼續於臺中榮
    總特約腫瘤科接受放射治療，並持續門診治療追蹤等情，為
    兩造所不爭執，並有被告所提出原告之診斷證明書、檢查報
    告（見本院卷一第119-122頁）在卷可憑，堪可認定。又兩
    造簽訂之系爭保險契約保單條款第14條第1項約定：「被保
    險人符合第5條約定經診斷罹患癌症或因其併發症而住院醫
    療，其出院後依醫師囑咐以門診醫療方式繼續接受此疾病之
    治療者，本公司按投保單位及其門診次數給付癌症每次住院
    門診醫療保險金，但同一保單年度給付次數最高以七十次為
    限．．」，已如前述，依兩造上開契約之約定「被保險人符合
    第5條約定經診斷罹患癌症或因其併發症而住院醫療，其出
    院後依醫師囑咐以門診醫療方式繼續接受此疾病之治療者」
    等語，只要被保險人「被診斷罹患癌症或因其併發症而住院
    醫療」，及「其出院後依醫師囑咐以門診醫療方式繼續接受
    此疾病之治療者」，被告就原告之門診治療，即應按次給付
    保險金，而兩造就「出院後依醫師囑咐以門診醫療方式繼續
    接受此疾病之治療者」，並無限制必須接受西醫治療，而排
    斥中醫治療之適用，且無「必須在同一醫院接受治療」之限
    制，本保險之投保標的既係終身防癌健康保險，只要是符合
    治療癌症之醫療院所為原告之癌症及併發症狀所作治療，即
    合乎癌症門診看診醫療要件，兩造契約並無將中醫治療排除
    保險範圍外。被告抗辯上開契約條款所約定之門診治療，僅
    限西醫治療門診，中醫治療應排除云云，自無可採。至於被
    告所提出之臺北榮民總醫院耳鼻喉部「鼻咽癌治療準則」，
    係臺北榮民總醫院耳鼻喉部之內部治療準則，非屬系爭保險
    契約之約定文件，對兩造不具拘束力，被告以該文件抗辯原
    告非在臺中榮民總醫院繼續受治療，其治療不具癌症術後回
    診之必要性云云，並無可採。況且兩造履約過程中，被告就
    原告接受中醫治療而申請保險給付，亦曾核付部分中醫門診
    治療之保險金，此為被告於歷次答辯中所自承( 見本院卷一
    第105頁、107-108頁、卷二第17 頁、第296頁），被告一方
    面對原告之中醫門診治療依約給付門診保險金，竟又否認中
    醫門診非屬契約所載之醫療門診治療，本屬矛盾，自難據採
    。
　⒉經本院檢附卷內原告於臺中榮民總醫院之診斷證明書、檢查
    報告（見本院一第119-122頁、第181頁、第249頁）；中國
    醫藥大學附設醫院函覆之病歷資料為附件，向長庚醫療財團
    法人林口長庚紀念醫院函請鑑定下列事項：「㈠依附件所示
    之資料，病患林火成是否因『鼻咽癌或因鼻咽癌引起之併發
    症』而至中國醫藥大學附設醫院中醫部看診？㈡承上，依附件
    所示之中國醫藥大學附設醫院中醫部門診之病資料、處置及
    用藥明細，病患林火成於該院之用藥是否屬治療『鼻咽癌或
    因鼻咽癌引起之併發症』之藥物？該等處方用藥是否具治療
    或緩解鼻咽癌或因鼻咽癌引起併發症之療效?㈢承上，若病患
    林火成係因『鼻咽癌或因鼻咽癌引起之併發症』而至中國醫藥
    大學附設醫院中醫部看診，客觀而言，病患林火成至中醫門
    診之頻率應以幾日就診一次為合理？而依附件所示之資料，
    病患林火成至中國醫藥大學附設醫院中醫部看診之頻率是否
    合理？㈣依附件所示之資料，病患林火成現今是否仍有赴中
    醫門診之必要？若有必要，其後病患林火成赴中醫門診之頻
    率，應以幾日就診一次為合理？」，經該院鑑定回函：「⒈
    病患符合『鼻咽癌或因鼻咽癌引起之併發症』就醫。此患者容
    易有鼻腔分泌物(鼻涕)、口乾咽乾、反覆中耳炎、精神體力
    差(易倦怠)，因免疫力較差易感冒等問題，符合鼻咽癌及其
    放化療後引起之副作用。⒉病患之治療用藥，符合因『鼻咽癌
    或因鼻咽癌引起之併發症」的治療藥物。患者在接受放化療
    後，體質多處於氣陰不足的狀態，該醫的處方用藥即以此為
    治療主軸並合併其他藥，緩解病患其他不適症狀，例如鼻涕
    /痰，及其引起的喘悶，口乾，咽痛，失眠等。其處方用藥
    開立合理且在臨床治療具有療效。⒊患者至中醫門診就診頻
    率無一定的規範。臨床醫師會依據病患病況及服藥後反應作
    為需多久後回診的依據。以此病患而言，其長年在中醫門診
    就醫，“若病患症狀平穩”，且因鼻咽癌為慢性病診斷，建議
    自立超過一週以上藥物/回診頻率在病況穩定，建議一周以
    上回診較為合適。客觀來說，醫師診治病患均有其考量，觀
    其病歷記錄，病患小狀況頻出(患者有時合併有關節痛不適
    ，有時又突發咽痛咳嗽、鼻出血塊、聲啞、中耳炎...等)，
    此病患病況頗多或許為該醫師常開立一週內藥物的考量，故
    病患頻繁回診。綜合來說，建議醫師在患者症狀較為穩定的
    時候開立慢性病的治療天數(〉7天)，但若醫師評估病患需頻
    繁回診，病患每週回診也沒有不對之處。⒋本件僅提供至108
    /12/24的就診資料，無法得知病患現今(110/07)身體狀況及
    判斷其是否需赴中醫門診治療。就診頻率一般會依病患身體
    狀況，由醫師評估藥物一次適合開立多久後回診追蹤。」等
    語，有該院110年10月7日長庚院林字第1100750793號函附鑑
    定報告（見本院卷二第243-247頁）在卷可參。依上開鑑定
    結果，原告至中國醫藥大學附設醫院中醫部看診，都屬鼻咽
    癌之後遺症和併發症，且對這些症狀所為用藥皆是治療而非
    調養，該病情也是因癌症化療後而產生的症狀，原告至中國
    醫藥大學附設醫院中醫部看診之原因，均係為緩解鼻咽癌治
    療所產生不適之症狀，屬癌症治療之一環，足認原告經被診
    斷罹患鼻咽癌而住院醫療，其於出院後依醫師囑咐至中國醫
    藥大學附設醫院中醫部以門診醫療方式，繼續接受此鼻咽癌
    及其併發症所引起疾病之治療，是原告前述中醫治療係因治
    療鼻咽癌或因鼻咽癌引起之併發症而至醫院門診；且醫師之
    處置及開立之藥與治療鼻咽癌術後併發症有關。被告抗辯原
    告前述求診非屬因「癌症為直接原因或癌症引起的併發症」
    而必要的門診治療云云，自無可採。
　⒊原告所主張之上開門診治療，既係原告被診斷罹患癌症或因
    其併發症，於住院醫療出院後依醫師囑咐以門診醫療方式繼
    續接受此疾病之治療，符合兩造保險醫療門診給付之門診治
    療，應可認定。原告主張其就上開門診治療得向被告聲請保
    險給付，應屬可採。
　㈡原告主張之上開門診治療符合兩造保險醫療門診給付之門診
    治療，得向被告請求給付之門診給付次數，認定如下：
　⒈原告主張其於103年3月11日起，至108年12月24日期間，計門
    診295次（詳附表一所載及備註欄之證據），而被告僅給付1
    11次門診保險金，尚有184次門診保險金（92萬元）未付等
    語，被告就原告前述主張之門診次數並未爭執，惟辯稱：其
    已給付原告115次門診給付，就原告主張未給付之107年2月1
    2日、107年2月19日、107年2月26日、107年3月17日之門診
    ，被告於前案（理賠編號000000000）已給付完畢等語，查
    ：原告主張之附表一序號9門診治療，其檢具中國醫藥大學
    附設醫院耳鼻喉科診斷證明書，主張分別於107年2月12日、
    107年2月19日、107年2月26日、107年3月17日、107年7月2
    日、107年9月21日、107年10月6日、107年11月3日、107年1
    1月9日、108年1月4日、108年1月25日、108年3月28日、108
    年4月22日、108年5月18日就診14次，於108年5月23日向被
    告申請理賠，惟被告僅給付10次，少計算4次云云，惟參諸
    原告於107年4月24日提出理賠申請時所提供之中國醫藥大學
    附設醫院耳鼻喉科診斷證明書就診日為106年9月25日、106
    年10月23日、106年11月20日、106年12月11日、107年2月12
    日、107年2月19日、107年2月26日、107年3月17日，並經被
    告全數給付癌症每次住院門診醫療保險金（理賠編號000000
    000），故107年2月12日、107年2月19日、107年2月26日、1
    07年3月17日之門診，被告於前案（理賠編號000000000）已
    給付完畢等情，有被告提出之診斷證明書及理賠通知（見木
    院卷一第229-231頁），顯見上開107年2月12日、107年2月1
    9日、107年2月26日、107年3月17日之門診保險金，被告已
    給付完畢無誤。原告將此4次重複之門診日期列於附表一編
    號9尚未請求理賠之列，請求被告再給付門診醫療保險金，
    於法無據，應可認定。
  ⒉是依前述，原告就附表一所示之門診醫療保險金，被告尚未
    給付之次數為180次而非184次，應可認定。
  ㈡被告所提之時效抗辯部分有理由：
  ⒈按請求權，因十五年間不行使而消滅。但法律所定期間較短
    者，依其規定。時效完成後，債務人得拒絕給付。民法第12
    5條、第144條第1項分別定有明文。又由保險契約所生之權
    利，自得為請求之日起，經過二年不行使而消滅。保險法第
    65條前段亦定有明文，合先敘明。
  ⒉原告於101年2月6日經病理切片報告確定罹患鼻咽癌，於臺中
    榮民總醫院接受人工血管植入手術後，於101年2月至5月間
    並多次住院進行標靶及化學治療，出院後仍繼續於臺中榮總
    特約腫瘤科接受放射治療，並持續門診治療追蹤，陸續向被
    告申請系爭保險之門診保險金給付，迄103年兩造就應理賠
    之次數及金額發生爭議，原告長期向被告申請系爭門診保險
    金給付，原告就其於每次門診治療後，即可向被告請求門診
    保險金給付之情事，知之甚明。原告就每次門診後，得就該
    次門診治療行為向被告行使門診保險金給付請求權，既屬明
    知，是原告每次門診後之門診保險金給付請求權其消滅時效
    之起算日為應診之翌日，應無疑義。
　⒊審諸原告提出如附表一所示之門診次數及請求給付統計表，
    期間起自103年3月11日，迄於108年12月24日，而原告起訴
    到院請求之日為109年6月29日，依前述保險法第65條前段規
    定，107年6月29日以前發生之保險金給付請求權，均已逾消
    滅時效，是被告抗辯：107年6月29日以前除其承認且為清償
    部分外，原告其他門診保險金給付請求權，均已逾消滅時效
    ，被告得拒絕給付，於法有據。又107年6月29日以前發生之
    門診保險金給付請求權，除被告已為給付外，被告就此期間
    所發生之門診保險金給付請求權，得拒絕原告請求，原告即
    不得訴請被告給付。原告主張被告拒絕給付，為債不履行，
    消滅時效期間應為15年尚未完成云云，自無可採。又時效抗
    辯本屬法律制度之一環，督促債權人及時行使權利，本件原
    告自治療癌症出院後門診期間，即陸續向被告請求給付，原
    告並無不能行使權利之情事，其於請求給付遭被告拒絕後，
    本應該迅予主張權利，原告於被告拒絕給付後，未能於時效
    期間主張其權利，被告依法為時效抗辯拒絕給付，本屬合法
    之權利行使，顯難有違背誠信之情事，原告主張被告為時效
    抗辯，違反誠信原則，尚難遽採，附此敘明。
　⒋依原告如附表一之統計表，103年3月11日至108年12月24日期
    間，原告計門診295次，被告已給付115 次，被告尚未給付
    之次數為180次，已如前述。又經核對原告提出之診斷證明
    書，原告於107年6 月29日以後之門診次數為64次（即107年
    8月7日至108年12月42日期間59 次《見原證八，本院卷一第9
    1頁》），及附表一編號8中之107年7月3日、107年7月10日、
    107年7月17日、107年7月24日、107年07月31日共5次門診未
    罹於時效（詳原證四，見本院卷一第79頁），合計64次。是
    於扣除時效完成被告拒絕承認而不予理賠應外，64次門診得
    請求被告給付保險金32萬元，於法有據，至於原告其餘之請
    求則屬無據。
二、又保險人應於要保人、被保險人或受益人應於知悉本公司應
    負保險責任之事故後十日內通知本公司，並於通知後儘速檢
    具所需文件向本公司申請給付保險金。本公司應於收齊前項
    文件後15日給付之。．．．」 ，系爭保險契約條款第11條定有
    明文。依卷附被告所提出原告起訴前向被告申請給付資料（
    詳本院卷一第71、75、79、83、87、89、91頁），因原告已
    檢具資料於起訴前，即向被告申請理賠，而未獲被告理賠給
    付，為被告所自承，是就起訴前已請求而未罹時效之5 次門
    診保險金25,000元 ，被告受理賠申請未於15日內給付，顯
    係可歸責於自己之事由，致未在前項規定期限內為給付，依
    上開規定，被告自負給付遲延責任，原告請求被告給付自起
    訴狀繕本送達翌日（即109年7月9日）起至清償日止，按年
    息百分之五計算之遲延利息，於法有據；另59 次門診 保險
    金295,000元，原告起訴後，資料109年7月8日送達 被告，
    被告依約至遲應於109 年7月 23日給付而未給付，已有遲延
    ，原告自得請被告自109年7月24日起算之遲延利息；其他原
    告逾此部分之請求，則尚屬無據。
三、綜上所述，原告本於保險契約之約定，對被告得請求給付32
    萬元之門診保險金，從而，原告本於系爭保險契約之保險金
    給付請求權，請求被告給付原告32萬元，及其25,000元自起
    訴狀繕本送達翌日（即109年7月9日）起，其中295,000元自
    109年7 月 24日起，均至清償日止，按年息百分之五計算之
    遲延利息為有理由，應予准許；惟逾此範之請求，則無理由
    ，應予駁回。
四、本判決原告勝訴部分為所命給付之金額未逾50萬元之判決，
    爰依法宣告假執行；被告陳明願供擔保聲請宣告免假執行，
    經核無不合，爰酌定相當之擔保金額併予准許；至於原告敗
    訴部分，其假執行之聲請，失所附麗，應併駁回之。
五、至兩造其餘之攻擊或防禦方法及未經援用之證據，經本院斟
    酌後，認為均不足以影響本判決之結果，自無逐一詳予論駁
    之必要，併此敘明。
叁、訴訟費用負擔及假執行宣告之依據：民事訴訟法第79條、第
    389條第1項第5款、第392條第2項。
中　　華　　民　　國　　111　　年　　1 　月　　 20　　日
                  民事第三庭    法  官　王金洲
正本係照原本作成。
如對本判決上訴，須於判決送達後20日內向本院提出上訴狀。如
委任律師提起上訴者，應一併繳納上訴審裁判費。
中　　華　　民　　國　　111　　年　　1 　月　　 20　　日
                                書記官　吳欣叡 　
附表一
序號 被告匯款日期 事故期間 給付項目 給付金額 (新臺幣) 門診次數 給付次數 備註 1 104年3月11日 103年3月11日-103年12月23日 癌症門診 105,000元 41 21 (41-21)x5,000元=100,000元；詳原證二（見本院卷一第71-73頁） 2 105年2月4日 102年6月28日-105年1月28日 同上  18 18  3 105年4月28日 103年12月30日-104年12月29日 同上 120,099元 47 24 (47-24)x5,000元=115,000元；詳原證三（見本院卷一第75-77頁）   4  105年1月5日-105年12月20日 同上  44  尚未申請；詳原證六（ 見本卷一第87頁） 5 106年9月 105年3月24日-106年8月28日 同上 65,000元 13 13  6 107年4月 106年9月25日-107年3月17日 同上 40,000元 8 8  7  106年1月3日-106年12月5日 同上  18  尚未申請；詳原證七（見本院卷一第89頁）  8 108年5月15日 106年12月12日-107年7月31日 同上 85,000元 33 17 (33-17)x5,000元=80,000元；詳原證四（見本院卷一第79頁） 9 108年5月24日 107年2月12日-108年5月18日 同上 50,000元  14 10 (14-10)x5,000元=20,000元；詳原證五（見本院卷一第83-85頁） 10  107年8月7日-108年12月24日 同上  59  尚未申請；詳原證八（見本院卷一第91頁）      已申請次數 已給付次數 (000-000)x5,000元=315,000元      174 111 315,000元        尚未申請次數  121x5,000元=605,000元      121  605,000元 
（以下空白）
 
附表二　　　　
序號 門診區間 門診次數 已理賠次數 未理賠次數 理賠申請日 備註 1 103年3月11日-103年12月23日 41 21 20 103年12月29日 罹於時效  2 103年12月30日-104年12月29日 47 24 23 105年4月11日 罹於時效  3 105年1月5日-105月12月20日 44 0 44 起訴狀所載到院之日（109年6月29日） 罹於時效 4 106年1月3日-106年12月5日 18 0 18 起訴狀載到院之日（109年6月29日） 罹於時效 5 106年12月12日-107年7月31日 33 17 16 108年3月18日 部分罹於時效 原告提出理賠申請後，未於請求後6個月內起訴，依民法第130條規定，時效視為不中斷，而本案起訴狀到院日（109年6月29日），故107年6月29日以前之門診保險金請求權，自原告得為請求之日起已經過2年而完成。 僅107年7月3日、107年7月10日、107年7月17日、107年7月24日、107年07月31日共5次門診未罹於時效。  6 107年2月12日-108年5月18日 14 10 *其中4次為重複申請 0 108年5月23日 此為耳鼻喉科門診，被告已全數理賠。  7 107年8月7日-108年12年24日 59 0 59 109年6月29日起訴  
（下下空白）